臺灣士林地方法院刑事判決　　　　　　 99年度簡上字第175號
上　訴　人　臺灣士林地方法院檢察署檢察官
被　　　告　廖美枝
上列上訴人因被告偽造文書案件，不服本院中華民國99年9 月14
日99年度審簡字第1122號第一審刑事簡易判決（原起訴案號：99
年度偵續字第166 號），提起上訴，本院管轄之第二審地方法院
合議庭判決如下：
    主  文
原判決撤銷。
廖美枝犯行使變造私文書罪，處有期徒刑肆月，如易科罰金，以
新臺幣壹仟元折算壹日。緩刑參年，並應於判決確定後陸個月內
，向公庫支付新臺幣參萬元。
    事  實
一、廖美枝係水蓮公寓大廈管理維護股份有限公司（下簡稱水蓮
    公司）派駐在臺北縣淡水鎮（現改制為新北市淡水區○○○
    路一五八號「春天悅灣社區」管理委員會之社區經理，所屬
    衷予倫因故申請離職，乃於民國九十八年七月二十七日填具
    「員工離職申請暨會辦單」（下簡稱會辦單），並在會辦單
    上「最後任職日期」欄處填寫為九十八年八月十五日，透過
    水蓮公司行政主任陳俊宏於翌日（七月二十八日）轉送廖美
    枝核閱，詎廖美枝竟基於變造私文書之犯意，於九十八年七
    月二十八日（起訴書誤載為七月二十九日），在上址「春天
    悅灣社區」管理室內，利用簽核該離職會辦單的機會，未經
    衷予倫同意，即擅自塗去會辦單上「最後任職日期」欄處衷
    予倫填寫之日期，改寫為七月二十八日，未幾，又以相同手
    法，接續塗改上揭日期為七月二十九日，再行核可，並將塗
    改後之會辦單傳真至水蓮公司，予以行使，足以生損害於水
    蓮公司管考衷予倫離職時間之正確性，及衷予倫應領薪資之
    正確性。
二、案經衷予倫訴請臺北縣政府（現改制為新北市政府）警察局
    淡水分局移送臺灣士林地方法院檢察署檢察官偵查起訴後，
    由本院改依簡易判決處刑。
    理  由
一、證據能力部分：
（一）證人衷予倫等人於檢察官偵查中所為之證詞，雖均係被告
      以外之人於審判外以言詞所為之陳述，屬於傳聞證據，且
      未經被告交互詰問，採證過程尚非完備，惟被告認罪，同
      意引用上揭筆錄為證據，且未再請求傳喚上開證人到庭作
      證，可認已放棄反對詰問權之行使，上開採證過程之瑕疵
      已經獲得補正，證人衷予倫等人所述，經核又均無顯不可
      信之情形，依刑事訴訟法第一百五十九條之一第二項規定
      ，上開證人證詞，應均有證據能力。
（二）本件之「員工離職申請暨會辦單」係文書證據，以文書本
      體作為證據方法，屬於物證，並係由第三人水蓮公司同意
      提出，取得過程並無不法，亦有證據能力，先予敘明。
二、訊據被告廖美枝除辯稱：伊只有將會辦單上證人衷予倫填寫
    的最後任職日期，由九十八年八月十五日塗改為七月二十九
    日，七月二十八日部分則不是伊塗改的云云外，就其餘事實
    均坦承不諱。經查：
（一）證人衷予倫係水蓮公司派駐在「春天悅灣社區」之行政助
      理，因故於九十八年七月二十八日填寫該公司的離職會辦
      單，並在其上「最後任職日期」欄處填寫為八月十五日後
      ，依水蓮公司內部層級，呈請證人陳俊宏轉送被告在「春
      天悅灣社區」管理室內批核後，再由被告以傳真方式傳真
      至水蓮公司辦理離職，惟傳真至水蓮公司之會辦單傳真本
      上，前開「最後任職日期」欄處已遭人竄改等情，業經證
      人衷予倫、衷予倫之父衷遙高、陳俊宏分別於檢察官偵查
      中指述在卷，並經本院向水蓮公司調取上開會辦單原本核
      閱屬實，復有上揭會辦單影本一份在卷可稽。
（二）上開會辦單原本「最後任職日期」欄處係經人以修正帶塗
      去原先填寫之日期後，更改為七月三十日，而該日期則係
      水蓮公司事後與證人衷予倫協調後，由公司主管即證人廖
      健男確認填註，此經證人廖健男、水蓮公司副理趙珠妃分
      別於檢察官偵查中證述在卷，與被告無關，而本院將會辦
      單原本背對光源，以肉眼觀察結果，該會辦單上「最後任
      職日期」欄三十日字樣以下，遭修正帶覆蓋日期之處，除
      證人衷予倫原先填寫之十五日以外，尚可看出阿拉伯數字
      「28」、「29」兩次字樣，此經本院勘驗屬實（本院卷第
      八十五頁），亦即，在證人衷予倫呈送上揭會辦單後，至
      被告將會辦單傳真至水蓮公司之間，會辦單上「最後任職
      日期」欄所填寫之日期，曾遭人竄改兩次，而證人衷予倫
      填寫該會辦單原本後，僅透過證人陳俊宏居間轉呈給被告
      簽核，即由被告傳真給水蓮公司，此外別無他人經手，證
      人陳俊宏又無批示上開會辦單之權限，該會辦單上亦無其
      批示之字跡，換言之，僅有被告有從中塗改之機會，其竄
      改的可能性甚高，佐以被告於本院審理時自承：伊有將會
      辦單上的最後任職日期欄塗改為七月二十九日等語，且被
      告在會辦單上簽註之批示日期為七月二十八日，與上開塗
      改之二十八日日期也吻合，綜上，足認該會辦單上「28」
      、「29」兩處塗改字樣，均係被告竄改無誤。至被告辯稱
      ：二十八日部分非伊所塗改云云，與前揭事證不符，或係
      因其最後塗改結果為七月二十九日，對此細節記憶不清所
      致，應不足採。
（三）該會辦單係證人衷予倫具名填寫，旨在向水蓮公司申請自
      其上記載之最後任職日（或翌日）離職，一旦核可，即為
      證人衷予倫離職日期的依據，水蓮公司憑以計算其應領薪
      水、退保日期等勞工權益，依上說明，被告予以塗改，即
      已生損害於水蓮公司管考證人衷予倫離職時間之正確性，
      及證人衷予倫應領薪資之正確性甚明。
（四）綜上所述，本件事證明確，被告犯行已堪認定，應依法論
      科。
三、核被告所為，係犯刑法第二百十六條、第二百十條之行使變
    造私文書罪。被告兩次塗改該會辦單上證人衷予倫填寫的最
    後任職日期，係基於單一犯意，於密切接近之時間、地點，
    反覆為之，且侵害相同之個人法益，係接續犯，僅論以一罪
    ，即為已足。被告變造該會辦單後持以行使，變造之低度行
    為為行使之高度行為所吸收，不另論罪。公訴人僅敘及被告
    將會辦單上原先填寫的最後任職日期塗改為七月二十九日，
    未敘及其稍早前塗改為七月二十八日之該次犯行，惟此部分
    事實與前述已起訴部分之事實間，有接續犯裁判上一罪之關
    係，本院自應併予審酌。
四、原審對被告論罪科刑，固非無見，惟僅敘及被告將會辦單上
    證人衷予倫填寫的最後任職日期塗改為七月二十九日之犯罪
    事實，未敘及其稍早前塗改為七月二十八日之該次犯行，尚
    有違誤，檢察官執此提起上訴，為有理由，應由本院予以撤
    銷改判。爰審酌被告之前並無前科，有臺灣高等法院被告前
    案紀錄表一份在卷可稽，其犯罪之動機、目的、犯罪手段、
    對證人衷予倫造成之損害、被告犯後坦承部分犯行，惟尚未
    與證人衷予倫和解，及其犯後態度、智識程度、生活狀況及
    其他一切情狀，量處如主文所示之刑，並諭知易科罰金之折
    算標準，以示懲儆。末查，被告並無前科，犯後坦承部分犯
    行，經此偵審教訓，應知所警惕，無再犯之虞，本院因認上
    開宣告刑以暫不執行為當，惟斟酌被告尚未與證人衷予倫和
    解，有命其向公庫支付一定款項，俾能記取教訓之必要，爰
    諭知被告緩刑三年，並附加緩刑條件如主文第二項所示。被
    告變造之會辦單係水蓮公司之物，不能沒收，併此敘明。
據上論斷，應依刑事訴訟法第四百五十五條之一第三項、第三百
六十九條第一項前段、第三百六十四條、第二百九十九條第一項
前段，刑法第二百十六條、第二百十條、第四十一條第一項前段
、第七十四條第一項第一款、第二項第四款，判決如主文。
本案經檢察官江耀民到庭執行職務。
中    華    民    國    100    年    1    月    31    日
              刑事第四庭  審判長法  官  黃雅君
                                法  官  劉瓊雯
                                法  官  陳彥宏
以上正本證明與原本無異。
如不服本判決應於收受送達後 10 日內向本院提出上訴書狀，並
應敘述具體理由。其未敘述上訴理由者，應於上訴期間屆滿後
20 日內向本院補提理由書 (均須按他造當事人之人數附繕本 )
「切勿逕送上級法院」。
                                書記官  劉致芬
中    華    民    國    100    年    1    月    31    日